【裁判字號】    92,交聲,1122
【裁判日期】    921009
【裁判案由】    交管條例聲異
【裁判全文】
臺灣板橋地方法院交通事件裁定                  九十二年度交聲字第一一二二號
    原處分機關  交通部公路總局臺北區監理所
    異  議  人  丙○○
右列受處分人因違反道路交通管理處罰條例案件，對於交通部公路總局臺北區監理所
於民國九十二年六月二十日所為之北監營字第裁四０─Ｃ00000000號裁決書
所為之處分（原舉發案號：臺北縣政府警察局九十二年三月十四日北縣警交字Ｃ00
000000號）不服，聲明異議，本院裁定如左：
        主  文
異議駁回。
        理  由
一、按汽車裝載時，所載貨物滲漏、飛散或氣味惡臭者，處汽車駕駛人新台幣（以下
    同）三千元以上九千元以下罰鍰；又汽車駕駛人有上開行為時，除依原條款處罰
    還外，並記違規點數二點，以上道路交通管理處罰條例第三十條第一項第二款及
    同條例第六十三條第一項第二款分別定有明文。復按汽車裝載時，裝載容易滲漏
    、飛散、氣味惡臭之貨物，能防止其發洩者，應嚴密封固，裝置適當，道路交通
    安全規則第七十七條第一項第一款亦有規定。再者，裝載砂石、土方之傾卸框式
    大貨車及傾卸框式半拖車，公路監理機關經檢驗查核其已依高速公路交通管制規
    則第十八條第一項第一款及道路交通安全規則第七十七條第一項第一款之規定，
    裝設機械式可密覆裝置或備有帆布能緊密覆蓋貨廂裝置及標示者，即登檢為砂石
    專用車，裝載砂石土方車輛使用專用車輛或專用車廂規定第三條第七款另有明文
    。
二、異議意旨略以：異議人即受處分人丙○○駕駛車牌號碼ＩＲ─九二七號營業貨運
    曳引車，於民國九十二年三月十四日十一時零分許，行經臺北縣汐止市○○路○
    段與新台五路一段交岔路口時，為臺北縣政府警察局交通警察隊甲○○○警員以
    「載運腐植土未蓋帆布，滲漏並發出惡臭」之違規事實，掣單舉發，由原處分機
    關裁罰異議人罰鍰三千元，並記違規點數二點。然而，上開車輛駛出汐止臨時垃
    圾場前已經汐止市公所之環保稽查人員檢驗通過後，才准予放行，並無不合格之
    情事，且一般環保局清潔隊的密封式垃圾車都一樣會有臭味發生，該取締之員警
    所認定之惡臭標準為何？況當時是否有滲漏之情事，該員警並未照相取證，若確
    有沿途滲漏，為何未要求異議人清除沿途之污染，也未要求當地清潔隊員清除，
    故不服原處分機關所為本件裁決，請求撤銷原裁決處分。
三、經查，異議人即受處分人丙○○確於九十二年三月十四日十一時零分許，駕駛車
    號ＩＲ─九二七號營業貨運曳引車，行經臺北縣汐止市○○路○段與新台五路交
    岔路口時，因載運腐植垃圾土方未能密封防制滲漏、惡臭，經警攔查當場舉發之
    違規事實，業經證人即臺北縣政府警察局交通警察隊甲○○○警員乙○○到庭結
    證在卷，並有臺北縣政府警察局九十二年三月十四日北縣警交字第Ｃ00000
    000號舉發違反道路交通管理事件通知單影本一紙附卷可稽。異議人雖到庭辯
    稱：那是環保署檢查之後我們才出車的，經過環保局通過之後，為何還開罰單云
    云。惟證人即舉發員警乙○○到庭結證稱：「民眾檢舉有砂石車載腐植土有惡臭
    ，我到現場。我到了現場發現異議人載運的腐質土未完全密封，只是用一般的鐵
    片覆蓋且異議人亦沒有蓋帆布。」（見本院九十二年十月七日訊問筆錄第二頁至
    第三頁）。衡諸證人王忠勇與異議人素不相識，並無宿怨，亦無仇隙，應無設詞
    誣攀之虞，證人到庭所述，應堪信實，是異議人應確有駕駛砂石車載運腐植垃圾
    土方未能密封防制之違規情事。再者，道路交通管理處罰條例第三十條第一項第
    二款之規定，其立法意旨係在防止所裝載之貨物滲漏、掉落、飛散或臭氣外洩致
    生危害交通安全或污染道路環境之行為，而異議人上開駕車滲漏污水並產生惡臭
    之事實，業已與上述立法意旨有違，異議人雖辯稱已經過汐止市公所之稽查人員
    檢驗通過云云，惟臺北縣汐止市公所與異議人同為業者，其所作之認定，並無法
    拘束警察機關，且其所作之認定僅能證明異議人駛出汐止臨時垃圾場前無滲漏之
    情事，並不能證明異議人之車輛行駛於道路上並無產生滲漏及惡臭之情事，況依
    上開裝載砂石土方車輛使用專用車輛或專用車廂規定之法文，砂石車上本即應有
    機械式可密覆裝置或備有帆布能緊密覆蓋貨廂之裝置，其目的即在於防止危害交
    通安全或污染道路環境之行為發生。而異議人之車輛是由大卡車改裝，僅以一般
    鐵皮覆蓋，並未密封，亦無覆蓋帆布，業據證人乙○○到庭證稱，既已違反上開
    法律「密覆裝置或備有帆布能緊密覆蓋貨廂之裝置」之規定，復未能證明伊已盡
    防止污水滲漏及惡臭產生之義務，僅辯稱已經過汐止市公所之檢驗云云置辯，無
    非事後卸責之詞，要無足採。綜上，本件異議人前開違規行為事證明確，是原處
    分機關據以援引上開規定，對異議人裁處罰鍰三千元，並記違規點數二點，於法
    並無違誤或不當之處。本件異議為無理由，應予駁回。
四、據上論斷，應依道路交通案件處理辦法第十九條，裁定如主文。
中      華      民      國    九十二    年      十      月      九      日
                                  臺灣板橋地方法院交通法庭
                                      法  官    潘  翠  雪
右正本證明與原本無異。
如不服本裁定，應於裁定送達後五日內向本院提出抗告狀。
          書記官    張  成  龍
中      華      民      國    九十二    年      十      月     十三     日


司法院資訊處製作；財團法人民間司法改革基金會備份。
